臺灣臺中地方法院交通事件裁定　　　　 96年度交聲字第783號
原處分機關　　交通部公路總局臺中區監理所
異　議　人
即受處分人　　甲○○
上列受處分人因違反道路交通管理處罰條例案件，對於交通部公
路總局臺中區監理所民國九十六年五月八日所為之六件裁決（中
監違字第裁六○－ＨＡ0000000號、六○－ＨＡ0000
000號、六○－ＨＡ0000000號、六○－ＨＡ0000
000號、六○－Ｇ00000000號、六○－Ａ00000
000號裁決書），聲明異議，本院裁定如下：
    主  文
原處分均撤銷。
　　理　由
一、原處分機關【即交通部公路總局臺中區監理所】係以：異議
    人（下稱受處分人）甲○○所有之車號六Ｑ－九五五五號自
    用小客車，分別於：
  (一)民國九十二年六月十八日十二時五十一分許，在臺中縣大里
    市○○路○段四六八號處因『行車速限六十公里，經測時速
    七十二公里，超速十二公里未滿二十公里』之違規行為，經
    警依道路交通管理處罰條例第四十條第一項規定以中縣警交
    相字第ＨＡ0000000號舉發通知單逕行舉發，受處分
    人未於應到案日期前到案，原處分機關遂於九十六年五月八
    日，以中監違字第裁六○－ＨＡ0000000號裁決書，
    裁處罰鍰新臺幣（下同）二千四百元並依同條例第六十三條
    第一項記違規點數一點，於法並無不合等語。
  (二)九十二年五月十四日六時二十五分許，在臺中縣大里市○○
    路○段四六八號處因『行車速限六十公里，經測時速八十公
    里，超速二十公里滿二十公里以上』之違規行為，經警依道
    路交通管理處罰條例第四十條第一項規定，以中縣警交相字
    第ＨＡ0000000號舉發通知單逕行舉發，受處分人未
    於應到案日期前到案，原處分機關遂於九十六年五月八日以
    中監違字第裁六○－ＨＡ0000000號裁決書，裁處罰
    鍰二千四百元並依同條例第六十三條第一項記違規點數一點
    ，於法並無不合等語。
  (三)九十二年四月二十七日八時十三分許，在臺中縣大里市○○
    路○段四六八號處因『行車速限六十公里，經測時速七十五
    公里，超速十五公里未滿二十公里』之違規行為，經警依道
    路交通管理處罰條例第四十條第一項規定以中縣警交字第Ｈ
    Ａ0000000號舉發通知單逕行舉發，受處分人未於應
    到案日期前到案，原處分機關遂於九十六年五月八日以中監
    違字第裁六○－ＨＡ0000000號裁決書，裁處罰鍰二
    千四百元並依同條例第六十三條第一項記違規點數一點，於
    法並無不合等語。
  (四)九十二年四月二十四日十時四十三分許，在臺中縣大里市○
    ○路○段四六八號處因『行車速限六十公里，經測時速七十
    四公里，超速十四公里未滿二十公里』之違規行為，經警依
    道路交通管理處罰條例第四十條第一項規定以中縣警交相字
    第ＨＡ0000000號舉發通知單逕行舉發，受處分人未
    於應到案日期前到案，原處分機關遂於九十六年五月八日以
    中監違字第裁六○－ＨＡ0000000號裁決書，裁處罰
    鍰二千四百元並依同條例第六十三條第一項記違規點數一點
    ，於法並無不合等語。
  (五)九十一年十月三十一日二十時十二分許，在臺中市○○○○
    ○路口處因『駕車行經有燈光號誌管制之交岔路口闖紅燈』
    之違規行為，經警依道路交通管理處罰條例第五十三條第一
    項規定以中市警交字第Ｇ00000000號舉發通知單逕
    行舉發，受處分人未於應到案日期前到案，原處分機關遂於
    九十六年五月八日以中監違字第裁六○－Ｇ0000000
    0號裁決書，裁處罰鍰五千四百元並依同條例第六十三條第
    一項記違規點數三點，於法並無不合等語。
  (六)九十一年四月六日十二時三十七分許，在臺北市○○路八○
    七號處因『行車速限五十公里，經測時速六十二公里，超速
    十二公里未滿二十公里』之違規行為，經警依道路交通管理
    處罰條例第四十條第一項規定以北市警交大字第Ａ0000
    000號舉發通知單逕行舉發，受處分人未於應到案日期前
    到案，原處分機關遂於九十六年五月八日以中監違字第裁六
    ○－Ａ00000000號裁決書，裁處罰鍰二千四百元並
    依同條例第六十三條第一項記違規點數一點，於法並無不合
    等語。
二、聲明異議意旨略以：受處分人未接獲舉發違反道路交通管理
    事件通知單，因不知違規之事實以致於在同一地點連續違規
    而不知，直至辦理驗車始知違規情事，原處分應予撤銷等語
    。
三、按汽車違反道路交通管理事件，以科學儀器取得違規證據資
    料，足資認定其違規事實者，得逕行舉發之，而逕行舉發，
    應記明車輛牌照號碼、車型等可資辨明之資料，查明汽車所
    有人姓名或名稱、住址，並以該汽車所有人為被通知人製單
    舉發之，由舉發機關送達被通知人。又逕行舉發違反道路交
    通管理事件，經汽車所有人依通知單之應到案日期前到案，
    並告知違規駕駛人姓名、身分證統一編號及住址者，處罰機
    關應即另行通知違規駕駛人到案依法處理；逾應到案日期，
    處罰機關應依本條例第八十五條第一項規定處罰該汽車所有
    人。又違反道路交通管理事件，行為人認為舉發之事實與違
    規情形相符者，得於接獲通知單後，親自或委託他人持該通
    知單，不經裁決向指定之處所，逕依裁罰基準執行並繳納罰
    鍰結案。違反道路交通管理事件統一裁罰標準及處理細則第
    十一條第一項第三款、第二十四條、第四十八條第一項分別
    定有明文。揆諸上開處理細則之規定，無非在使逕行舉發之
    違規人（受處分人）得以釐清責任歸屬及得以最低處罰標準
    在限期內自動繳納罰款。是受處分人自應先受「舉發違反道
    路交通管理事件通知單」之通知，其始知悉應到案日期，否
    則受處分人於無從知悉應到案日期之情形下，原處分機關即
    逕予裁決，其裁決程序即屬不適法。次按處理違反道路交通
    管理事件，有關文書送達之程序，依行政程序法之規定；送
    達，於應受送達人之住居所、事務所或營業所為之；於應送
    達處所不獲會晤應受送達人時，得將文書付與有辨別事理能
    力之同居人、受僱人或應送達處所之接收郵件人員。應受送
    達人或其同居人、受僱人、接收郵件人員無正當理由拒絕收
    領文書時，得將文書留置於應送達處所，以為送達；又送達
    不能依前二條規定為之者，得將文書寄存送達地之地方自治
    或警察機關，並作送達通知書兩份，一份黏貼於應受送達人
    住居所、事務所、營業所或其就業處所門首，另一份交由鄰
    居轉交或置於該送達處所信箱或其他適當位置，以為送達。
    前項情形，由郵政機關為送達者，得將文書寄存於送達地之
    郵政機關。寄存機關自收受寄存文書之日起，應保存三個月
    ；對於當事人之送達，有下列各款情形之一者，行政機關得
    依申請，准為公示送達︰ (一)應為送達之處所不明者。(二
    ) 於有治外法權人之住居所或事務所為送達而無效者。(三)
    於外國或境外為送達，不能依第八十六條之規定辦理或預知
    雖依該規定辦理而無效者。有前項所列各款之情形而無人為
    公示送達之申請者，行政機關為避免行政程序遲延，認為有
    必要時，得依職權命為公示送達。當事人變更其送達之處所
    而不向行政機關陳明，致有第一項之情形者，行政機關得依
    職權命為公示送達；違反道路交通管理事件統一裁罰基準及
    處理細則第五條，行政程序法第七十二條第一項前段、第七
    十三條第一項、第三項、第七十四條、第七十八條分別定有
    明文，故舉發通知單，自應由舉發機關依上開規定送達受處
    分人始為合法。
四、經查：
  (一)本件受處分人之戶籍地址為臺中市○區○○○路七一巷六號
    十樓之二，原舉發機關依上述地址經郵政機關送達前揭理由
    欄一、(一)之舉發通知單，郵政機關送達時因受送達人已遷移
    他處而無法送達，已於九十三年三月五日將本件違規行為之
    通知單辦理寄存送達，且自寄存之日起經十日即為：於九十
    三年三月十六日發生送達之效力等情，茲有上揭舉發通知單
    、臺中縣警察局送達證書在卷足憑。受處分人雖稱未收到上
    揭舉發通知單，則上揭違規行為之舉發通知單送達發生效力
    之日期，顯均在其應到案日期（即九十二年八月四日）之後
    ，於此情形，受處分人縱受送達，亦無從於應到案日期前到
    案告知實際違規駕駛人，或認為舉發事實與違規情形相符，
    而逕以最低處罰標準在限期內自動繳納罰款結案，自難謂受
    處分人未於應到案日期前到案為無正當理由。
  (二)原舉發機關經郵政機關送達前揭理由欄一、(二)(三)(四)之三件舉
    發通知單，郵政機關因遷移不明而無法送達，嗣原處分機關
    另於九十二年十月十五日為公示送達，自最後刊登之日起，
    經二十日即為九十二年十一月四日發生送達效力，茲有上揭
    三件舉發通知單、臺中縣警察局中縣警交字第○九二○○一
    六○五一號函附卷可稽。受處分人雖稱未收到上揭三件舉發
    通知單，則本件違規行為之舉發通知單送達發生效力之日期
    ，顯均在其應到案日期（即九十二年七月七日、九十二年六
    月十六日、九十二年六月十六日）之後，於此情形，受處分
    人縱受送達，亦無從於應到案日期前到案告知實際違規駕駛
    人，或認為舉發事實與違規情形相符，而逕以最低處罰標準
    在限期內自動繳納罰款結案，自難謂受處分人未於應到案日
    期前到案為無正當理由。
  (三)原舉發機關經郵政機關送達前揭理由欄一、(五)之舉發通知單
    ，郵政機關因遷移不明而無法送達，原處分機關已於九十二
    年六月五日為公示送達，自最後刊登之日起，經二十日即為
    九十二年六月二十六日發生送達效力，茲有上揭舉發通知單
    、臺中市警察局中市警交相字第○九二○○○九七四七一號
    、第○九二○○○九七四七二號函附卷可稽。受處分人雖稱
    未收到上揭舉發通知單，則本件違規行為之舉發通知單送達
    發生效力之日期，顯均在其應到案日期（即九十二年一月十
    三日）之後，於此情形，受處分人縱受送達，亦無從於應到
    案日期前到案告知實際違規駕駛人，或認為舉發事實與違規
    情形相符，而逕以最低處罰標準在限期內自動繳納罰款結案
    ，自難謂受處分人未於應到案日期前到案為無正當理由。
  (四)原舉發機關經郵政機關送達前揭理由欄一、(六)之舉發通知單
    ，郵政機關因遷移不明而無法送達，原處分機關已於九十二
    年一月三日為公示送達，自最後刊登之日起，經二十日即為
    九十二年一月二十四日發生送達效力，茲有上揭舉發通知單
    、臺北市政府公報九十二年春字第十四期臺北市政府警察局
    北市警交相字第○九二三○五九二二○○號公告附卷可稽。
    受處分人雖稱未收到上揭舉發通知單，則本件違規行為之舉
    發通知單發生送達效力之日期，顯均在其應到案日期（即九
    十一年五月二十二日）之後，於此情形，受處分人縱受送達
    ，亦無從於應到案日期前到案告知實際違規駕駛人，或認為
    舉發事實與違規情形相符，而逕以最低處罰標準在限期內自
    動繳納罰款結案，自難謂受處分人未於應到案日期前到案為
    無正當理由。
  (五)綜上所述，受處分人未經合法送達收受前開六件舉發通知單
    ，堪以認定。依前所述，受處分人未經合法送達收受前開六
    件舉發通知單，原處分機關逕予依前揭道路交通管理處罰條
    例第四十條第一項、五十三條第一項之規定，從重裁處異議
    人最高額罰鍰，程序上即不適法，本院因認本件異議為有理
    由，原處分均應予撤銷，並發回原處分機關重新送達後，再
    依法裁決。
五、據上論斷，應依道路交通管理處罰條例第八十七條第二項，
    道路交通案件處理辦法第二十條之規定，裁定如主文。
中　　華　　民　　國　　96　　年　　11　　月　　23　　日
　　　　　　　　　交通法庭  法　官　何世全
如不服本裁定，應於送達後五日內，向本院提出抗告狀。
　　　　　　　　　　　　　  書記官　童洪芳美
中　　華　　民　　國　　96　　年　　11　　月　　23　　日
